【裁判字號】    99,抗,1378
【裁判日期】    991015
【裁判案由】    定暫時狀態假處分
【裁判全文】
臺灣高等法院民事裁定                  99年度抗字第1378號
抗  告  人  正中書局股份有限公司
法定代理人  蔡繼興
代  理  人  范翔智律師
上列抗告人因與相對人臺灣商務印書館股份有限公司間定暫時狀
態假處分事件，對於中華民國99年8 月11日臺灣臺北地方法院99
年度全字第80號裁定提起抗告，本院裁定如下：
    主      文
抗告駁回。
抗告訴訟費用由抗告人負擔。
    理      由
一、抗告人聲請及抗告意旨略以：伊係相對人公司之股東，相對
    人於民國（下同）99年6 月19日召開99年度股東常會（下稱
    系爭股東常會），其召集程序違反公司法第172 條之1 及第
    229 條等規定，伊已對相對人提出撤銷股東會決議之訴，現
    由原法院以99年度訴字第3372號事件審理中；系爭股東常會
    報告事項中記載「木柵倉庫合建案」及「重慶南路館址合建
    案」分別交由行隆建設股份有限公司（下稱行隆公司）及萬
    隆建設股份有限公司（下稱萬隆公司）承接。惟行隆公司與
    萬隆公司是否具關連性？相對人董事會在未將其他廠商納入
    考量比較，復未委請具有建築、估價實務經驗之人員進行專
    業評估，即將上揭合建案直接交由上開公司承接；合建案屬
    於專門領域，相對人竟委由僅具有「編輯」專業之編輯主管
    進行洽談，難期其所為之判斷與決策能符合公司最大利益；
    倘99年度股東常會之決議經法院判斷撤銷，伊將依公司法第
    172 條之1 規定，行使少數股東權，針對上揭合建案，提出
    「合建案應聘請專業人事參與並提出評選流程」之議案，供
    股東會進行表決，在本件撤銷股東會決議之訴尚未判決前，
    不宜由相對人董事會進行上開合建案，始能確保相對人及股
    東之權益，爰依民事訴訟法第538 條定暫時狀態處分之規定
    ，聲請禁止相對人就99年度股東常會報告事項五「木柵倉庫
    合建案」及「重慶南路館址合建案」2 案行使董事會職權等
    語。
二、按新修正民事訴訟法第526 條第2 項，已將「債權人雖未為
    前項釋明，如就債務人所應受之損害已供法院所定之擔保者
    ，得命為假扣押」之規定，修正為「前項釋明如有不足，而
    債權人陳明願供擔保或法院認為適當者，法院得定相當之擔
    保，命供擔保後為假扣押」，以與同條第1 項規定「請求及
    假扣押之原因，應釋明之」相呼應。是請求及假扣押之原因
    ，債權人如未先為釋明，縱就債務人所應受之損害供法院所
    定之擔保者，亦不得命為假扣押，必因釋明而有不足，並經
    債權人陳明願供擔保或法院認為適當者，始得命供擔保後為
    假扣押。此於假處分，依同法第533 條規定，自亦準用之。
    又同法第538 條第1 項、第2 項規定，於爭執之法律關係，
    為防止發生重大之損害或避免急迫之危險或有其他相類之情
    形而有必要時，得聲請為定暫時狀態之處分。前項裁定，以
    其本案訴訟能確定該爭執之法律關係者為限。故適用上開條
    項准為定暫時狀態之處分，除審究是否為「於爭執之法律關
    係」外，並須兼顧聲請人有無釋明「為防止發生重大之損害
    或避免急迫之危險或有其他相類之情形而有必要」之定暫時
    狀態處分原因存在而予適用，倘未提出該能即時調查之證據
    以釋明者，即無就爭執之法律關係定暫時狀態之必要，於此
    情形，如非因釋明而有不足時，縱陳明願供擔保以代釋明，
    亦無足以補之，法院自應駁回其聲請（最高法院99年度台抗
    字第160 號、94年度台抗字第156 號裁定參照）。本件抗告
    人聲請定暫時狀態之處分，雖敘明相對人於99年6 月19日召
    開99年度股東常會之召集程序違反公司法第172 條之1 及第
    229 條等規定，伊已對相對人提出撤銷股東會決議，現由原
    法院以99年度訴字第3372號事件審理中等語。但：
  (一)抗告人聲請定暫時狀態處分時，未提出任何得即時調查之證
    據，釋明本件有何「為防止發生重大之損害或避免急迫之危
    險或有其他相類之情形」。
  (二)原法院據此駁回抗告人之聲請，抗告人不服提起抗告，仍僅
    泛言：「…關於行隆公司及萬隆公司是否具有關連性？為何
    董事會在未將其他廠商納入作比較，亦未委請具有建築、土
    地估價實務經驗之人員作專業評估之情形下，即直接將上開
    合建案交由上開2 公司承接，且合建案是屬於非常專門的領
    域，相對人就本案竟委由僅具有『編輯』專業之編輯部門主
    管，去洽談『合建』事宜，自難以讓人期待其所為之判斷與
    決策能符合公司最大之利益……若未先就99年股東常會報告
    事項五『木柵倉庫合建案』及『重慶南路館址合建案』2 案
    ，禁止行使董事會職權，則縱使上開股東會決議經撤銷，伊
    於重新召開股東會中所提出之議案即使通過亦已於事無補…
    」云云外（見本院卷第5 頁），亦未提出任何得即時調查之
    證據以供審酌，自難認抗告人就本件「為防止發生重大之損
    害或避免急迫之危險或有其他相類之情形而有必要」之定暫
    時狀態處分之原因，已有相當之釋明。
三、綜上，抗告人未提出任何證據釋明本件有何「為防止發生重
    大之損害或避免急迫之危險或有其他相類情形而有必要」之
    定暫時狀態處分之原因，依前揭說明，其聲請定本件暫時狀
    態之處分，即有未合，不應准許。原法院駁回抗告人之聲請
    ，核無違誤，抗告意旨指摘原裁定不當，求予廢棄，為無理
    由，應予駁回。
四、據上論結，本件抗告為無理由，爰裁定如主文。
中    華    民    國    99    年    10    月    15    日
                    民事第十四庭
                        審判長法  官  林恩山
                              法  官  郭松濤
                              法  官  陳雅玲
正本係照原本作成。
本裁定除以適用法規顯有錯誤為理由外，不得再抗告。如提起再
抗告，應於收受後10日內委任律師為代理人向本院提出再抗告狀
。並繳納再抗告費新台幣１千元。
中    華    民    國    99    年    10    月    15    日
                              書記官  潘大鵬

司法院資訊處製作；財團法人民間司法改革基金會備份。
